臺灣臺北地方法院新店簡易庭民事判決
110年度店簡字第1040號
原      告  華仲祥    
訴訟代理人  蔡宜臻律師 
複代理人    林意紋律師
被      告  張常胤     籍設新北市○○區○○路00號0樓                            (現應受送達處所不明)
上列當事人間請求修復漏水等事件，本院於民國111年8月18日言
詞辯論終結，判決如下：
　　主　文
被告應將坐落於新北市○○區○○路○○○號二樓之房屋漏水予以修復
至新北市○○區○○路○○○號一樓之房屋不漏水之程度；若被告不願
修繕漏水，應容忍原告進入修繕並負擔修繕費用。
原告其餘之訴駁回。
訴訟費用由被告負擔二分之一，餘由原告負擔。
本判決第一項得假執行。但被告如以新臺幣貳拾萬元為原告預供
擔保，得免為假執行。
原告其餘假執行之聲請駁回。
    事實及理由
壹、程序事項
一、按學說所謂之主觀的預備訴之合併，係指原告或被告有二人
    以上，於同一訴訟程序起訴或被訴，於先位原告（或先位被
    告）之訴無理由時，始請求對於後位原告（或後位被告）之
    訴為裁判，故先、後二訴之當事人不同，乃屬當然。查原告
    主張因慮及先位被告張常胤生死不明，故以被告張常胤之全
    體繼承人為備位被告，以達紛爭解決及訴訟經濟目的等語（
    見本院卷第11至13頁）；惟觀諸原告提出被告張常胤戶籍資
    料，於民國00年00月00日出生，於101年1月15日出境，103
    年3月20日逕為遷出登記（見本院卷第69頁），可知其年事
    雖高，然無死亡之身分記事，復據原告110年10月25日民事
    陳報（二）狀稱：「原告訴訟代理人經戶政人員告知，始知
    被告張常胤仍在世，惟因已出境且為遷出戶籍之登記…」等
    語（見本院卷第63頁），況被告是否死亡係客觀事實，非僅
    出諸原告自己主觀之判斷。再者，苟被告張常胤如於原告起
    訴前已死亡，因當事人之訴訟要件欠缺且無從命補正，本院
    即得依民事訴訟法第249條第1項第3款規定，逕以裁定駁回
    訴訟，原告於法院為駁回裁定前，亦可變更以被告張常胤之
    繼承人為當事人，補正訴訟要件欠缺，此有最高法院109年
    臺抗字第660號民事裁定參照。是原告所謂備位聲明，非先
    、後二訴之被告不同，非學說所稱之主觀的預備訴之合併，
    自難認其備位聲明為合法。況被告張常胤之全體繼承人余貞
    瑾、張庭瑞、張桓禎、張峻銘、張耀仁均已出境逕為遷出登
    記，有原告提出戶籍謄本及被告張常胤繼承系統表在卷可按
    （見本院卷第163至171頁），在該等備位訴訟之當事人無法
    應訴之情形下，如許原告提起，亦與民事訴訟法所採辯論主
    義之立法精神有違，認其備位被告之訴為不合法。
二、按民事訴訟法第65條第1項規定：「當事人得於訴訟繫屬中
    ，將訴訟告知於因自己敗訴而有法律上利害關係之第三人。
    」而告知訴訟乃當事人一造於訴訟繫屬中，將其訴訟告知於
    因自己敗訴而有法律上利害關係之第三人，以促其參加訴訟
    。而所謂有法律上利害關係之第三人係指本訴訟裁判效力及
    於第三人，該第三人私法上地位因當事人一造敗訴，於法律
    上或事實上依該裁判之內容或執行結果，將致受不利益者而
    言(參見最高法院51年臺上3038號民事判決意旨解）。查原
    告起訴請求被告張常胤修繕房屋漏水，基於既判力相對性原
    則，僅在訴訟當事人間發生作用，而不能使未實際參與訴訟
    程序之第三人受到拘束，故本件訴訟之結果為何，與原告未
    起訴之新北市○○區○○路00號3樓房屋所有權人陳李湘芸，以
    及4樓房屋所有權人潘鳳萱、潘劉耀蓉、潘榮宗、潘榮桂、
    潘儀萱無涉，縱原告於本件訴訟受敗訴判決，該判決效力亦
    不及於第三人即3樓及4樓房屋所有權人，其亦不可能因此受
    有不利益之情事，故原告聲請對第三人即3、4樓房屋所有權
    人為告知訴訟（見本院卷第9至10、64頁），於法不合，不
    應准許。
三、本件被告經合法通知，未於言詞辯論期日到場，核無民事訴
    訟法第386 條所列各款情形，爰依原告聲請，由其一造辯論
    而為判決。
貳、實體事項　　
一、原告主張：被告常年居住國外，其所有門牌號碼新北市○○區
    ○○路00號2樓房屋，因無人維護致樹木雜草叢生、落葉堆積
    如山堵塞管線，於101年下半年開始漏水，致伊所有門牌號
    碼新北市○○區○○路00號1樓房屋之廚房、餐廳、浴室及臥室
    等處因長期漏水，致鋼筋鏽蝕、牆壁剝落、天花板掉落及家
    具損毀，伊因而受有修繕費用新臺幣（下同）20萬元損害，
    並因漏水對居住品質有重大影響而受有精神上痛苦，併請求
    10萬元精神慰撫金等語，並聲明：如附表所示。
二、被告經合法通知，無正當理由未於言詞辯論期日到庭，亦未
　  出任何聲明或陳述。
三、法院之判斷：　　　
　㈠按土地上之建築物或其他工作物所致他人權利之損害，由工
    作物之所有人負賠償責任。但其對於設置或保管並無欠缺，
    或損害非因設置或保管有欠缺，或於防止損害之發生，已盡
    相當之注意者，不在此限，民法第191條第1項定有明文。是
    以，除非工作物所有人能舉證證明上開法條但書所示之情形
    存在，得免負侵權行為損害賠償責任外，因土地上之工作物
    造成他人之損害，即依法推定工作物所有人有過失，而應負
    侵權行為損害賠償責任（最高法院96年臺上字第489號判決
    意旨參照）。民法第191條第1項所謂之土地上之工作物，係
    指以人工作成之設施，建築物係其例示。而建築物內部之設
    備如天花板、樓梯、水電配置管線設備等，屬建築物之成分
    者，固為建築物之一部，應包括在內（最高法院95年度臺上
    字第310號判決意旨參照）。民法第191條第1項所謂設置有
    欠缺，係指土地上之建築物或其他工作物，於建造之初即存
    有瑕疪而言。所謂保管有欠缺，係指於建造後未善為保管，
    致其物發生瑕疪而言（最高法院50年臺上字第1464號判例意
    旨參照）。
  ㈡查原告前揭主張，提出建物登記謄本、土地及建物所有權狀
    、房屋後院陽臺現況照片、原告1樓房屋漏水點示意圖、屋
    內漏水現況照片數幀在卷可按（見本院卷第23至25、31至36
    、53至55、71至107頁），而被告對於原告主張之事實，已
    於相當時期受合法之通知，未於言詞辯論期日到場，亦未提
    出書狀爭執，依民事訴訟法第280條第3項前段準用同條第1
    項規定，視同自認，堪信原告之主張為真實。被告為2樓房
    屋所有人而就其所有建物致原告權利損害，未能舉證證明其
    對於設置或保管並無欠缺，或損害非因設置或保管有欠缺，
    或於防止損害之發生，已盡相當之注意，揆諸前揭說明，被
    告應就其所有2樓房屋內部設備，致原告所有1樓房屋所受損
    害負侵權行為損害賠償責任。又公寓大廈管理條例第6條第1
    項第2款規定，他住戶因維護、修繕專有部分、約定專用部
    分或設置管線，必須進入或使用其專有部分或約定專用部分
    時，不得拒絕。從而，原告請求被告修復漏水，於被告不願
    修繕漏水，應容忍原告進入修繕及賠償修繕費用，為有理由
    ，應予准許。
　㈢按當事人主張有利於己之事實者，就其事實有舉證之責任，
    民事訴訟法第277條本文定有明文。民事訴訟如係由原告主
    張權利者，應先由原告負舉證之責，若原告先不能舉證，以
    證實自己主張之事實為真實，則被告就其抗辯事實即令不能
    舉證，或其所舉證據尚有疵累，亦應駁回原告之請求（最高
    法院17年上字第917號判例意旨參照）。查原告主張室內天
    花板、牆壁、櫥櫃、衣櫃因漏水而需修繕費20萬元等語；揆
    諸前揭舉證責任分配原則，自應就其受有上開損失負舉證責
    任，惟迄至本院言詞辯論終結前，未提出任何資料供參，難
    認原告主張此部分損害有據。又原告主張被告對其居住安寧
    之人格法益侵害情節重大，請求被告給付精神慰撫金10萬元
    等語；惟並未舉證證明該其他人格法益確有受侵害情節重大
    之具體情事，復未能舉證證明該等人格法益之損害與被告未
    盡管理維護義務之不作為間具相當因果關係，尚難使本院就
    原告因被告不作為而受有人格法益情節重大之侵害等情形成
    確信，揆諸前揭說明，原告請求被告給付慰撫金，核無理由
    ，應予駁回。
四、綜上所述，原告依侵權行為之法律關係，請求被告修復2樓
    房屋至不漏水狀態，若被告不願修繕漏水，應容忍原告進入
    修繕並賠償修繕費用，為有理由，應予准許。逾此部分，為
    無理由，應予駁回。
五、本件原告勝訴部分，係就民事訴訟法第427條第1項訴訟適用
    簡易程序所為被告敗訴之判決，爰依同法第389條第1項第3 
    款之規定，職權宣告假執行，並依同法第392條第2項，依職
    權為被告預供擔保，得免為假執行之宣告。至原告請求經駁
    回部分，其假執行之聲請失其附麗，應併予駁回。
六、訴訟費用負擔之依據：民事訴訟法第79條。
中　　華　　民　　國　　111 　年　　9 　　月　  23　　日
                   臺灣臺北地方法院新店簡易庭
                         法  官　鄧德倩 
上列正本證明與原本無異。
如不服本判決，應於判決送達後20日內向本庭提出上訴狀（須按
他造當事人之人數附繕本）；如委任律師提起上訴者，應一併繳
納上訴審裁判費。
中　　華　　民　　國　　111 　年　　9 　　月　　23　　日
                         書記官  張嘉崴
　　　　　　　　　　　　 
附表：原告訴之聲明（見本院卷第8頁）
先位訴之聲明 ㈠被告張常胤應修繕門牌號碼新北市○○區○○路00號2樓房屋之漏水以不滲漏至原告華仲祥門牌號碼新北市○○區○○路00號1樓房屋為止。如被告不願履行修繕，應容忍原告僱工進入被告屋內進行修繕，修繕費用由被告負擔。 ㈡被告張常胤應給付原告新臺幣300,000元，即自起訴狀繕本送達翌日起至清償日止，按週年利率百分之5計算之利息。 ㈢原告願供擔保准予假執行。 ㈣訴訟費用由被告負擔。 備位訴之聲明 ㈠被告張常胤之全體繼承人應修繕門牌號碼新北市○○區○○路00號2樓房屋之漏水以不滲漏至原告華仲祥所有門牌號碼新北市○○區○○路00號1樓房屋為止。如被告不願履行修繕，應容忍原告僱工進入被告屋內進行修繕，修繕費用由被告負擔。 ㈡被告張常胤之全體繼承人應給付原告新臺幣300,000元，及自起訴狀繕本送達翌日起至清償日止，按週年利率百分之5計算之利息。 ㈢原告願供擔保准予假執行。 ㈣訴訟費用由被告負擔。